【裁判字號】    98,建,156
【裁判日期】    991020
【裁判案由】    給付工程款
【裁判全文】
臺灣臺中地方法院民事判決  98年度建字第156號
原      告  馬欣水電工程有限公司
法定代理人  丙○○
訴訟代理人  林建宏    律師
複代理人    陳慶昌    律師
被      告  白樂士工程股份有限公司
法定代理人  甲○○
訴訟代理人  林伸全    律師
上列當事人間請求給付工程款事件，經本院於民國99年9月29日
言詞辯論終結，判決如下：
    主    文
原告之訴及假執行之聲請均駁回。
訴訟費用由原告負擔。
    事實及理由
壹、原告訴之聲明：
  一、被告應給付原告新台幣（下同）897,556元及自起訴狀繕
      本送達被告翌日起至清償日止，按年利率5%計算之利息。
  二、願供擔保請准宣告假執行。
貳、事實摘要：
  一、原告起訴主張：
    (一)被告於民國94年間承攬竹北沁月月子中心增建工程後，將
      該工程之水電消防配管穿線工程（下稱系爭工程）分包予
      原告，並簽訂工程承攬契約，惟原告完工後，被告拒付工
      程尾款，爰依兩造間承攬契約，請求被告給付尚欠之工程
      尾款（金額如聲明所示）及遲延利息。
    (二)對被告抗辯之陳述：
      1.證人乙○○到院證述在95年11月20日後有進場施作，並
        即時完成系爭工程。
      2.被告曾承認系爭工程尾款，故本件報酬請求權尚未罹於
        時效。
      3.縱認請求權已罹於時效，原告仍得本於不當得利請求權
        請求被告返還所受利益。
  二、被告則以：
    (一)本件工程尾款金額應僅857,816元（詳參被證2付款明細表
      所示），原告99年3月31日準備書狀主張應加計其應被告
      要求另裝設大樓型強波器之工料費用39,740元，故工程尾
      款應為897,556元云云，然被告並未要求原告裝設大樓型
      強波器，可能是業主即竹北月子產後護理之家自行要求原
      告裝設，與被告無關，故原告於前開書狀檢附之出貨單影
      本，被告予以否認。
    (二)本件工程在兩造95年11月20日協調會議後即由被告接手完
      成：
      1.原告自95年11月20日以後即未再繼續進場施做，該工程
        實際上係由被告委由丁○○僱工進場施做，以迄完工，
        原告根本未完成系爭工程，除據證人丁○○、戊○○證
        述明確，並有丁○○僱工支出費用證明即卷附「竹北月
        子中心95年11月-97年5月工作日數及雜項支出明細表」
        、「竹北沁月月子中心新建工程配合驗收及完工保固工
        料費用結算書」（參被證4）可佐，當可信為真。
      2.證人乙○○雖為有利原告之證述，惟其證詞前後矛盾不
        合邏輯，且與事實不符，不足採信。
    (三)原告請求已罹2年時效：
      原告主張其於95年11月20日協調會議後之同年12月3日坐月
      子中心開幕前，已完成系爭工程，為被告否認，已如前述
      。退步言之，縱認原告主張屬實，依民法第127條第7款規
      定，承攬人之報酬請求權時效為2年，原告直至99年11月2
      7日始提起本件訴訟，顯已逾2年時效期間，被告爰為時效
      抗辯。
    (四)本件無不當得利之問題：
      若如原告所稱本件工程係由原告所完成云云，然被告依兩
      造之工程契約受有工程完工且免付工程尾款之利益，是因
      原告尾款請求權罹於時效，依法被告得拒絕給付，並非被
      告無法律上原因受有利益，是本件並無不當得利之問題，
      併予敘明等語置辯。並聲明請求判決如主文所示。
參、本件關鍵爭點：
  一、原告是否自95年11月20日最後一次請款後，即未繼續進場
      施作，完成系爭工程？
  二、如原告已完成系爭工程，其承攬報酬請求權是否已罹於時
      效？
  三、如認原告之請求權已罹於時效，則被告是否受有不當得利
      （未付尾款之利益），而應依民法第179條返還原告？
肆、法院之判斷：
  一、原告自95年11月20日以後即未再繼續進場施做，該工程實
      際上係由被告委由訴外人丁○○僱工進場施做，以迄完工
      ，此據證人丁○○、戊○○到庭證述明確（證詞詳參本院
      99年2月24日言詞辯論筆錄），並有丁○○僱工支出費用
      證明即卷附「竹北月子中心95年11月-97年5月工作日數及
      雜項支出明細表」、「竹北沁月月子中心新建工程配合驗
      收及完工保固工料費用結算書」（參被證4）可佐，堪可
      信實。
  二、證人乙○○雖為有利原告之證述，惟其受僱於原告施作系
      爭工程，且於本件兩造95年11月20日開會協調時，即已確
      認尚有多項施作細節未臻完善，並限期完成，復於會議紀
      錄註明：「若阿吉工班無法於所訂期限完成，則由黃技師
      （元大）代僱工處理，所需費用以每日4000元/工核算工
      資，一般性支援以2500元/工核算工資。」，而證人乙○○自承伊即阿吉工班之「阿吉」，足認其是否完成後續工
      程與其自身利害相關（得否向原告請求承攬報酬），是其
      證詞是否與事實相符，自堪存疑。
  三、況其證稱：「（法官問：95年11月20日協調會後你有無在
      系爭工地工作？）有。95年11月20日至12月1日我仍有在
      工地工作，因為收尾收的差不多，我到『12月7日』有再
      去做沒有幾天就完成了。」，與其同日證稱：「（法官問
      ：協調會後原告有無派人進場按時完成系爭工程？）…我
      們在『12月3日』開幕前有如期完工。…。」，關於完工
      施作時間已有前後不一之處。再者，證人雖證稱：「被告
      公司與坐月子中心不合，也因為做的差不多了，所以後面
      修繕的部分營造公司的戊○○叫我不要做，他說修繕的部
      分他會叫丁○○繼續做。」等語（證人乙○○之證詞詳見
      本院99年6月2日言詞辯論筆錄）。然查，證人丁○○係被
      告公司人員，若被告公司與坐月子中心不合，訴外人戊○○在系爭工程急需趕工完成之際，理應另尋適當人選，怎
      可能又叫丁○○繼續乙○○未完成之收尾工作？又果真該
      工程由乙○○施作完成，依工程之慣例，被告公司於驗收
      合格後必會給予完工證明書，然原告根本未取得此項證明
      書。綜上可知，乙○○證述其於95年11月20日協調會後有
      在系爭工地工作並如期完工等節，尚非全然實在。原告主
      張關於系爭工程如期完工之事實，僅舉證人乙○○為證，
      此外，即無其他具體事證可佐，從而，原告主張該工程係
      由其施作完成，尚非可採。
  四、原告99年3月31日準備書狀主張縱由證人丁○○代原告僱
      工完成工程，仍屬原告施作完工，依約仍得請求工程款云
      云。惟丁○○證稱：「我是電機技師，當時我是受僱於被
      告公司。」，則依兩造95年11月20日會議記錄之決議事項
      ，原告之下包即乙○○（阿吉工班）無法完成，即應由被
      告公司所屬之丁○○負責僱工接續完成，事後丁○○僱工
      之費用亦均由被告公司支付（詳卷附之「竹北月子中心95
      年11月-97年5月工作日數及雜項支出明細表」、「竹北沁
      月月子中心新建工程配合驗收及完工保固工料費用結算書
      」），顯見該工程乃被告公司所完成，丁○○既非原告僱
      用人員，原告對丁○○僱工之花費亦無任何支出，怎能謂
      丁○○僱工施作仍屬原告施作完成？故原告前開主張，亦
      無可採。
  五、綜上所述，堪認原告並未在95年11月20日後繼續進場施作
      並依協調紀錄限期完成系爭工程，從而，其對被告即無尾
      款請求權存在，是原告依兩造間承攬契約請求被告給付尾
      款，尚乏所據，應予駁回，其訴既經駁回，其假執行之聲
      請亦同失依附，應併予駁回之。
  六、本院既認原告對被告無系爭工程尾款請求權存在，則上開
      爭點二、三即無必要續予論斷，併此敘明之。
伍、結論：
    原告之訴為無理由，依民事訴訟法第78條，判決如主文。
中    華    民    國    99    年    10    月    20    日
                  民事第三庭  法  官  曹宗鼎
上正本係照原本作成。
如對本判決上訴，須於送達後20日內向本院提出上訴狀。
中    華    民    國    99    年    10    月    20    日
                              書記官

司法院資訊處製作；財團法人民間司法改革基金會備份。
